臺灣高等法院高雄分院民事判決　九十三年度保險上易字第一三號
　　　上　訴　人　國泰人壽保險股份有限公司
　　　法定代理人　黃調貴
　　　訴訟代理人　李明益律師
　　　被 上 訴人　甲○○
　　　訴訟代理人　許銘春律師
當事人間請求給付保險金事件，上訴人對於民國九十三年三月三日臺灣屏東地方法院
九十二年度保險字第一九號第一審判決提起上訴，本院於九十三年九月二十九日言詞
辯論終結，判決如下：
    主      文
上訴駁回。
第二審訴訟費用由上訴人負擔。
    事實及理由
一、本件被上訴人起訴主張：伊於民國八十九年九月十一日以伊配偶許記雍為被保險
    人，伊為受益人，向上訴人投保國泰真情一○一終身壽險（以下簡稱系爭一○一
    終身壽險），另加溫心住院日額附約（以下簡稱系爭溫心保險附約）及平安保險
    附約（以下簡稱系爭平安保險附約）。系爭一０一終身壽險部分約定被保險人如
    於保險有效期間內身故，上訴人應給付受益人身故保險金新臺幣（以下同）三十
    萬元；系爭溫心保險附約部分約定，如被保險人住進加護病房，上訴人應給付加
    護病房日額四千元，如從事特定手術，應給付特定手術保險金六萬元及手術看護
    保險金二萬元；系爭平安保險附約約定，被保險人如於保險有效期間意外受傷住
    院，上訴人應給付住院醫療日額一千元，如意外身故，上訴人應給付意外身故保
    險金一百萬元。關於保險費則約定繳費年期為十五年，按季由上訴人派員前往伊
    住處收取。嗣被上訴人許記雍於九十年九月十日發生車禍，經送醫急救，接受開
    顱手術，並住進加護病房五日，仍於九十年九月十四日死亡，為此，爰依上開系
    爭保險契約及附約，請求上訴人給付伊一百四十萬五千元，及自起訴狀繕本送達
    翌日起至清償日止按週年利率百分之五計算之利息，並陳明願供擔保，聲請宣告
    假執行等語。（原審判決被上訴人全部勝訴）於本院聲明：求為判決：（一）上
    訴駁回。（二）訴訟費用由上訴人負擔。
二、上訴人則以：被上訴人依約應於九十年六月十一日繳納第四期保險費，其逾三十
    日寬限期後仍未繳納，依系爭一○一終身壽險契約書第五條第四項之約定，系爭
    一○一終身壽險、系爭溫心保險附約及系爭平安保險附約均自九十年七月十日二
    十四時起停止效力。被保險人許記雍於上開保險契約及附約停止效力後之九十年
    九月十日發生車禍事故及於同年月十四日死亡，上訴人自毋庸給付保險金予被上
    訴人等語置辯。上訴聲明：求為判決：（一）原判決廢棄。（二）被上訴人在第
    一審之訴及假執行之聲請均駁回。（三）第一、二審訴訟費用由被上訴人負擔。
三、兩造不爭執事項：（一）兩造確有八十九年九月十一日簽立系爭一○一終身壽險
    、系爭溫心保險附約及系爭平安保險附約，以被上訴人之夫許記雍為被保險人，
    被上訴人為受益人，上開系爭保險契約及附約之保險費係採季繳，於每年三月十
    一日、六月十一日、九月十一日及十二月十一日繳納。（二）許記雍於九十年九
    月十日發生車禍，經送醫急救，接受開顱手術，並住進加護病房五日，於九十年
    九月十四日死亡。（三）若系爭一○一終身壽險、系爭溫心保險附約及系爭平安
    保險附約於上開（二）保險事故發生時仍有效，則上訴人應給付被上訴人之保險
    金額即如原審判決主文所記載之金額及其利息。（四）系爭一○一終身壽險、系
    爭溫心保險附約及系爭平安保險附約之第四期保險費，被上訴人應於九十年六月
    十一日繳納，上訴人未派人向被上訴人收取，亦未通知被上訴人繳納。
四、兩造爭執事項：（一）兩造就系爭一○一終身壽險、系爭溫心保險附約及系爭平
    安保險附約之保險費繳納方式，有無約定應由上訴人派人向被上訴人收取？（二
    ）系爭一○一終身壽險、系爭溫心保險附約、系爭平安保險附約於九十年九月十
    四日保險事故發生時，是否已停止效力？茲分述如下：
（一）兩造就系爭一○一終身壽險、系爭溫心保險附約及系爭平安保險附約之保險費
      繳納方式，有無約定應由上訴人派人向被上訴人收取？
　１．查，證人張蘭琴即向被上訴人招攬本件保險契約之上訴人離職員工於原審證稱
      ：不是每件保險費都要去收取，客戶如有辦理自動轉帳，我們就不去收取，如
      果未辦理自動轉帳，而客戶表示會自動到公司繳納時，也不會去收取保險費，
      拿到送金單後，會打電話給客戶，問保險費要自己來繳或去收取，如果客戶要
      自己繳納，我們就不去收取，客戶表示要來繳款，我們會作記錄等語（見原審
      卷第一０四頁），而本件系爭一○一終身壽險、系爭溫心保險附約及系爭平安
      保險附約之保險費繳納，被上訴人並未辦理自動轉帳乙節，為兩造所不爭執，
      則依證人張蘭琴之上開證詞，除非被上訴人表明要自動至上訴人處繳納外，上
      訴人應派人向被上訴人收取系爭保險費。又證人劉世章即被上訴人公司之員工
      於原審證稱：被上訴人應繳納之系爭保險費原來係由張蘭琴收取，張蘭琴離職
      後由別轄區的小姐「向被上訴人收取」，九十年六月份之保險費，伊沒有寄通
      知單予被上訴人，亦未派人向被上訴人收取等語（見原審卷第七六、七七頁）
      。及證人即上訴人之離職員工黃珮瑛於本院證稱：九十年年初，實際日期已不
      記得，上訴人公司要伊去向被上訴人收取保險費，伊曾至被上訴人住處收保險
      費等情（見本院卷第七三、七四頁），而被上訴人陳稱：上訴人係於九十年一
      月八日派員向其收取保費等語，為上訴人所不爭執，自堪信屬實，又第一期保
      險費，被上訴人係直接交予證人張蘭琴，而截至九十年一月八日止，已到期之
      保險費僅第二期保險費（繳納日期為八十九年十二月十一日），第三期保險費
      （繳納日期為九十年三月十一日）尚未到期，故證人黃珮瑛於九十年一月八日
      向被上訴人所收取者應係第二期保險費乙節，應堪認定。是上訴人於第二期保
      險費到期後，仍派其職員黃珮瑛至被上訴人住處向被上訴人收取第二期保險費
      ，足見當初兩造係約定由上訴人派員至被上訴人住處向被上訴人收取，而非約
      定由被上訴人自行至上訴人處繳納保險費。上訴人主張兩造並未約定保險費由
      上訴人派員向被上訴人收取，依系爭契約第五條由上訴人派員至被上訴人住處
      向被上訴人收取保險費係收取方式之一，被上訴人應自行向上訴人處繳納云云
      ，不足採信。是九十年六月份之第四期保險費，上訴人既未依約派員至被上訴
      人住處向被上訴人收取，難謂被上訴人有不依約繳納保險費之情形。
　２．次查，證人劉世章於原審證稱：伊曾請張蘭琴與被上訴人聯繫，張蘭琴說被上
      訴人會到上訴人公司繳納保險費，但伊未與被上訴人聯絡查證云云（見原審卷
      第七六、七七頁），核與證人張蘭琴於原審作證時陳稱：劉世章未曾要伊與被
      上訴人聯絡繳納保險費之事宜，不記得被上訴人是否曾向伊表示要自行繳納保
      險費，伊離職後，未曾與劉世章聯絡過，劉世章曾到伊家訪問伊，但未曾提到
      被上訴人保險之事等情（見原審卷第一０三至一０五頁）不符，且證人劉世章
      現受僱於上訴人，其證詞不免偏頗，是其上開證詞，尚難採為有利於上訴人之
      證據。又依上訴人所提出由證人劉世章所書寫之「續期保費未收理由批條」（
      見原審卷第四九頁下方）雖記載九十年六月十五日保戶（指被上訴人）表示會
      自己來繳；九十年六月二十日保戶向經手人張蘭琴表示要辦理自動轉帳等字樣
      ，然上開內容之記載，依證人劉世章於原審之證稱係其依張蘭琴之陳述而記載
      （見原審卷第七七頁），然張蘭琴已否認劉世章曾要伊就保險費之繳納與被上
      訴人聯絡，上開「續期保費未收理由批條」顯係劉世章個人所記載，並非確有
      其事，故尚難僅憑該批條即認定被上訴人曾表示要自行至上訴人處繳納保險費
      或辦理自動轉帳。
　３．被上訴人雖自行至上訴人處繳納第二、三期保險費，然依其所述，係因上訴人
      未派員向其收取，故自行繳納。準此，被上訴人係因上訴人未派員向其收取第
      二、三期保險費，始自行向上訴人繳納，其未曾向上訴人表示要變更繳納保險
      費方式，已如前２．所述，尚不能因被上訴人自行至上訴人處繳納第二、三期
      保險費，即認被上訴人已有變更繳納保險費方式之意思，是上訴人主張被上訴
      人已自行至上訴人處繳納第二、三期保險費，足見被上訴人自行至上訴人處繳
      納保險費，亦是系爭保險費繳納方式之一云云，亦無足取。
（二）系爭一○一終身壽險、系爭溫心保險附約、系爭平安保險附約於九十年九月十
      四日保險事故發生時，是否已停止效力？
　１．本件系爭一○一終身壽險契約、系爭溫心保險附約及系爭平安保險附約之保險
　　　費係採季繳方式，依系爭一○一終身壽險契約第五條第二項雖約定，第二期以
　　　後分期保險費到期未付時，毋庸催告，自保險單所載交付日期之翌日起三十日
　　　為寬限期等情，然因系爭保險費既已約定應由上訴人派員向被上訴人收取，上
      訴人即有遵守此約定，派員向被上訴人收取保險費之義務。茲上訴人未依約派
      員向被上訴人收取第四期（包括第四期在內）以後之保險費，難謂被上訴人有
      遲延給付保險費之情形，則系爭一○一終身壽險契約第五條第二項所約定之三
      十日寬限期尚未開始起算，三十日之寬限期既尚未開始起算，則本件系爭一○
      一終身壽險契約、系爭溫心保險附約及系爭平安保險附約並無停止效力之問題
      ，仍屬有效，故上訴人主張系爭一○一終身壽險契約、系爭溫心保險附約及系
      爭平安保險附約之保險費，被上訴人已逾三十日寬限期仍未繳納，上開契約已
      於九十年七月十日二十四時停止效力云云，不足採信。
  ２．系爭一○一終身壽險契約、系爭溫心保險附約及系爭平安保險附約，於被保險
    　人許記雍自九十年九月十日發生車禍至九十年九月十四日死亡之期間，既屬有
　　　效，則受益人即被上訴人自得本於上開保險契約及附約請求上訴人給付保險金
　　　一百四十萬五千元及其利息。
五、綜上所述，被上訴人本於系爭一○一終身壽險、系爭溫心保險附約及系爭平安保
    險附約請求上訴人給付一百四十萬五千元，及自起訴狀繕本送達翌日即九十二年
    九月十八日起至起至清償日止按週年利率百分之五計算之利息，為有理由，應予
    准許。是原審判命上訴人如數給付，於法並無不合。上訴意旨指摘原判決不當，
    求予廢棄改判，為無理由，應予駁回其上訴。
六、本件事證已臻明確，兩造其餘攻擊防禦方法於判決結果不生任何影響，故不再一
    一論述，併此明。
七、據上論結，本件上訴為無理由，依民事訴訟法第四百四十九條第一項、第七十八
    條，判決如主文。
中　　　華　　　民　　　國　　九十三　　年　　　十　　　月　　　十三　　日
                                                民事第三庭
~B1審判長法　官　張國彬
~B2      法　官　徐文祥
~B3      法　官　鄭月霞
正本係照原本作成。
不得上訴。
中　　　華　　　民　　　國　　九十三　　年　　　十　　　月　　　十三　　日
~B法院書記官　魏文常
